【裁判字號】    89,簡上,389
【裁判日期】    900214
【裁判案由】    侵權行為損害賠償
【裁判全文】
臺灣板橋地方法院民事判決  八十九年度簡上字第三八九號
    上  訴  人  乙○○
                          送達處所：台北縣五股鄉○○路○段四三五巷六號一樓
    被上訴  人  祥順昇有限公司  設台北縣土城市○○路三巷三三弄四號一樓
    法定代理人  甲○○          住台北縣土城市○○路八號五樓
右當事人間請求侵權行為損害賠償事件，上訴人對於中華民國八十九年七月十七日本
院三重簡易庭八十九年度重簡字第七九四號第一審判決提起上訴，本院判決如左：
    主  文
上訴駁回。
第二審訴訟費用由上訴人負擔。
    事  實
甲、上訴人方面：
  一、聲明：求為判決：
    (一)原判決不利於上訴人之部分廢棄。
    (二)右廢棄部分駁回被上訴人在第一審之訴。
  二、陳述：除與原審宣示判決筆錄記載相同者，茲予引用外，補稱：
    (一)上訴人於民國八十九年二月五日凌晨四時許，駕駛車號Ｇ八─０九四六號自用
      小客車，在台北縣五股鄉○○路○段四六一號前，因駕駛之自用小客車前輪爆
      胎，致車身失去控制誤撞被上訴人所有暫停路邊車號Ｋ四─八三九三號自用小
      貨車（以下簡稱系爭貨車），並非被上訴人所述上訴人因逆向行駛所致，且被
      上訴人所有貨車並未依規定停放路邊。
    (二)本件事故發生後，上訴人緊急聯絡其父至現場協助處理，且與被上訴人達成協
      議，委由設於台北縣新莊市○○路○段一五六號之「羅馬汽車商行」負責修理
      ，估價修理費用為新臺幣（下同）五萬元，上訴人願負責將被上訴人損壞之貨
      車修理至滿意為止，雙方已達成協議，被上訴人於第二天竟自行將待修之貨車
      拖離車行，欲自行找其他車廠修理，然而被上訴人於原審提出訴外人裕益汽車
      股份有限公司（以下簡稱裕益公司）修理報價單，竟高達二十四萬二千三百八
      十五元，前後二車廠估價相差五倍之多，換裝修理項目顯逾本件車禍毀損部分
      ，如左前車頭全部換新，連帶儀表板零組件亦全部換新，已超出整修範圍，輕
      微左前車頭擦撞僅造成板金凹陷，何需以甲級整修全部換新？原審判決所引裕
      益公司之報價單，不合情理有待商榷，鈞院應予詳查，多方比價其他車廠估算
      價位，再為裁奪。
乙、被上訴人方面：
  一、聲明：求為判決如主文第一項所示。
  二、陳述：除與原審宣示判決筆錄記載相同者，茲予引用外，補稱：
    (一)本件車禍事故確係因上訴人逆向行駛撞上被上訴人所有依規定停放於路邊之系
      爭貨車，並非因爆胎所致。
    (二)原審所提裕益公司之修理報價單，乃系爭貨車原廠所開立的，且左前車頭嚴重
      扭曲毀損，該報價單應屬合理，上訴人所提供之修理廠，僅係專營中古車買賣
      ，且未提出估修明細及具體詳列如何修理，被上訴人所有系爭貨車出廠不久仍
      屬新車，當然害怕委由上訴人提供之車廠修理，送原廠修理較有保障。
  三、證據：援用原審之立證方法外，並聲請訊問證人陳俊雄，及提出現場車損照片
      五張為證。
    理  由
一、本件被上訴人起訴主張上訴人於八十九年二月五日凌晨四時許，駕駛車號Ｇ八─
    ０九四六號自用小客車，在台北縣五股鄉○○路○段四六一號前，因逆向行駛撞
    及被上訴人所有暫停路邊之系爭貨車，致貨車左前車頭等部分毀損，經送交訴外
    人裕益公司估修，計支出二十四萬二千三百八十五元（工資六萬一千四百四十六
    元，材料費十八萬零九百三十九元），爰依侵權行為損害賠償請求權訴請上訴人
    賠償該修估費用，及自起訴狀繕本送達上訴人翌日起至清償日止，按年息百分之
    五計算之利息等語。（原審判命上訴人應給付被上訴人十二萬六千八百四十三元
    ，及自八十九年五月二十一日起至清償日止，按年息百分之五計算之利息，並就
    被上訴人超過上開金額部分之請求予以駁回，就原審判決駁回被上訴人之訴部分
    ，未據被上訴人提起上訴，已告確定）。上訴人則以因前輪爆胎操控不慎撞及被
    上訴人所有系爭貨車，並非逆向行駛所致，且系爭貨車並未依規定停放路邊；事
    故發生後上訴人願負責將系爭貨車交由訴外人「羅馬汽車商行」修理至被上訴人
    滿意為止，估修費用為五萬元，兩造並已達成協議，然被上訴人竟自行將待修之
    貨車拖離車行，逕交訴外人裕益公司估價修理，修理費用高達二十四萬二千三百
    八十五元，顯不合理，應多方比價其他車廠估算價位再為判定等語資為抗辯。
二、被上訴人右揭主張上訴人駕車逆向行駛撞及其所有暫停路邊之系爭貨車致車頭毀
    損之事實，業據上訴人之訴訟代理人於原審八十九年六月五日訊問時自認在卷（
    原審卷第十七頁參照），被上訴人就此事實即無庸舉證，上訴人復以因前輪爆胎
    操控不慎肇事及被上訴人未依規定停放路邊提起上訴，惟未提出任何證據證明，
    以實其說，並依被上訴人所提現場車損照片而觀，亦無系爭貨車違規停車之情事
    ，上訴人所辯自不足採信，被上訴人此部分之主張，堪信為真實。
三、查「負損害賠償責任，除法律另有規定或契約另有訂定外，應回復他方損害發生
    前之原狀。第一項情形，債權人得請求支付回復原狀所必要之費用，以代回復原
    狀。」八十八年四月二十一日修正民法第二百十三條第三項定有明文（八十九年
    五月五日施行），上開修正後民法第二百十三條第三項之規定，依修正後民法債
    編施行法第十二條規定，亦適用於民法債編修正施行前因負損害賠償責任而應回
    復原狀者。又上訴人抗辯於八十九年二月五日肇事後曾與被上訴人協議以修復費
    用五萬元委由訴外人「羅馬汽車商行」修理，願意負責修復至被上訴人滿意為止
    乙節，未據上訴人提出兩造已達成協議之證據，復經證人陳俊雄於本院九十年一
    月三十一日言詞辯論時陳稱：「：：事發後二個禮拜，上訴人的父親有找羅馬汽
    車商行板金師傅，要將車子拖到該車廠修理，但該車行是專門將中古車修理後出
    售的商行，我有到現場去看，當時他們沒有提出估價修理明細，有請上訴人另提
    供他廠修理，但上訴人表示該商行比較便宜，堅持在該商行修理：：我們有重新
    寫估價單，但被上訴人不同意」，顯見兩造並無達成具體協議，且依上開修正後
    民法之規定，被上訴人關於請求損害賠償之方式，得由上訴人回復原狀即交付上
    訴人修復，或逕行請求支付回復原狀所必要之修理費用，以代回復原狀，任擇其
    一，此係賠償權利人即被上訴人選擇之權利，而非賠償義務者即上訴人所得置啄
    。至於上訴人復陳被上訴人所提訴外人裕益公司修理報價單金額過高，顯不合理
    云云，惟經上訴人於言詞辯論時表示不願再行支出鑑定費用，將本件修理費用是
    否合理函送鑑定，亦未對該報價單修理項目何者非合理修復範圍，逐一提出佐證
    及說明，僅泛指系爭貨車車頭毀損輕微及估價過高，而未提出任何證據證明之，
    其抗辯顯屬無據，另依被上訴人所提車損照片可知，系爭貨車左前車頭毀損嚴重
    ，車門亦嚴重扭曲損壞，及證人陳俊雄於言詞辯論時陳稱：「：：該商行（指羅
    馬汽車商行）是專門將中古車修理後出售的商行：：該商行僅就車體撞傷外觀粗
    略估價，並沒有拆開車體逐項估價」，上訴人亦未提出羅馬汽車商行預估系爭貨
    車修理費五萬元逐項臚列修理細目之估價單，尚難僅以上訴人所提供修車廠粗估
    修理費用為五萬元，遽認被上訴人所提出裕益公司之報價單修理費用二十四萬二
    千三百八十五元為不合理，況原審判決將該修理費中材料費部分計算折舊，誠屬
    公允，上訴人所辯各節，無堪憑採。
四、從而，被上訴人依侵權行為損害賠償請求權之法律關係，請求上訴人賠償回復原
    狀必要之修理費用二十四萬二千三百八十五元（工資六萬一千四百四十六元，材
    料費十八萬零九百三十九元），復以系爭貨車自八十六年十一月二十日核發行車
    執照使用（詳原審卷第十八頁系爭貨車行車執照），至八十九年二月五日因本件
    事故受損時止，其零件已有折舊（依營利事業所得稅結算申報查核準則，提列折
    舊以一年為單位，其使用期間未滿一年者，按實際使用月數相當於年之比例計算
    之，不滿一月者，以月計），系爭貨車之折舊年月數為二年三月，故其中材料費
    十八萬零九百三十九元部分，依行政院公佈之固定資產耐用年數表及固定資產折
    舊率表所示，每年折舊千分之三六九，其中第一年折舊額為六萬六千七百六十六
    元（180939x0.369=66766，元以下四捨五入計算），第二年之折舊額為四萬二千
    一百三十元〔 (000000 -00000)x0.369=42130〕，第三年折舊額為六千六百四十
    六元〔 (000000-00000- 00000)x0.369x3/12=6646〕，總計三年之折舊額為十一
    萬五千五百四十二元，扣除折舊額之材料費為六萬五千三百九十七元（000000-
    000000=65397）。故被上訴人請求上訴人賠償二十四萬二千三百八十五元，及自
    本件起訴狀繕本送達翌日即八十九年五月二十一日起至清償日止，按年息百分之
    五計算之利息，於上訴人應給付被上訴人十二萬六千八百四十三元（65397+6144
    6=126843），及自八十九年五月二十一日起至清償日止，按年息百分之五計算利
    息之範圍內，為有理由，應予准許；逾上開範圍之請求，則屬無據，其此部分所
    為假執行之聲請，亦失所附麗，均應予駁回。原審判命上訴人應給付被上訴人十
    二萬六千八百四十三元，及自八十九年五月二十一日起至清償日止之法定利息，
    並就此部分為假執行之宣告，並無不當，上訴意旨猶執陳詞，就此部分指摘原判
    決不當，求予廢棄改判，為無理由，應予駁回。
五、據上論結，本件上訴為無理由，依民事訴訟法第四百三十六條之一第三項、第四
    百四十九條第一項、第七十八條，判決如主文。
中      華      民      國    九十      年      二      月    十四      日
                                      臺灣板橋地方法院民事第民一庭
~B審判長法官  許瑞助
~B法      官  許瑞東
~B法      官  張紫能
右正本證明與原本無異
本判決不得上訴
中      華      民      國    九十      年      二      月    十四      日
~B法院書記官  黃美雲


司法院資訊處製作；財團法人民間司法改革基金會備份。
